【裁判字號】    88,自,200
【裁判日期】    890119
【裁判案由】    侵占等
【裁判全文】
臺灣士林地方法院刑事判決                          八十八年度自字第二號
    自  訴  人  丙○○
    自訴代理人  張靜怡律師
    被      告  乙○○
    選任辯護人  方正彬
    被      告  丁○○
右列被告等因侵占等案件，經自訴人提起自訴，本院判決如左：
    主  文
乙○○、丁○○均無罪。
    理  由
一、自訴意旨略以：被告乙○○、丁○○及甲○（另行審結）為取得自訴人丙○○所
    有市價新台幣（下同）一百七十萬元，車號ＣＱ─八八七七號（後改為ＤＳ─五
    五六六號）之自小客車，竟於民國八十六年十月間，共謀由被告甲○出面央自訴
    人以質押上開自小客車證件及暫立讓渡書之方式，向被告乙○○貸款，自訴人不
    疑有他，即向被告乙○○借款七十萬元，惟扣除利息後僅取得六十五萬二千元，
    自訴人甫自被告乙○○處取得款項，即交予被告甲○使用。嗣於八十七年六月間
    ，被告甲○央自訴人將上開車交其充場面，以向他人貸款還債，自訴人拗不過其
    哀求，允為借車應急，被告甲○旋遣友人至自訴人處取車，詎上開自小客車一經
    被告甲○取走，即未返還，經查證始知該車已過戶予被告丁○○，並由被告乙○
    ○使用中。因認被告三人共犯詐欺罪（詐騙自訴人向被告乙○○貸款，以供被告
    甲○使用）、侵占罪。
二、按犯罪事實應依證據認定之，無證據不得推定其犯罪事實，又不能證明被告犯罪
    者，應諭知無罪判決，刑事訴訟法第一百五十四條、第三百零一條第一項分別定
    有明文。次按自訴人於自訴案件中等同於公訴案件檢察官之地位，其就所自訴被
    告之犯罪事實，有舉證之責任。
三、訊據被告乙○○及丁○○均否認上開犯行，被告乙○○辯稱：八十六年十二月間
    ，被告甲○介紹自訴人向伊借款，本不欲貸款，但因自訴人言明三個月內還款，
    且以上開自小客車及簽發本票為擔保，並書立讓渡書、汽車買賣合約書及委託伊
    刻印章以辦理汽車過戶手續，同意屆期未清償該車即過戶予伊。又清償期將屆時
    ，伊致電自訴人催款，自訴人稱款項係甲○使用，伊遂要甲○還款，並要求將車
    過戶予伊，以求擔保，嗣甲○友人即將該車交予伊等語，被告丁○○則以：因認
    車子過戶其名下無礙，始同意乙○○將上開自小客車登記為其所有等語。
四、經查自訴人自承：因甲○苦苦哀求始出面向被告乙○○借款，且簽發本票及被告
    乙○○所稱之讓渡書、汽車買賣合約書及委託書，書立上開文件並未受強暴脅迫
    等語，核與被告乙○○所辯相符，並有自訴人所立之讓渡書、汽車買賣合約書及
    委託書在卷可稽。堪認自訴人向被告乙○○借款時，即同意屆期未還款，即將Ｃ
    Ｑ─八八七七號自小客車過戶予被告乙○○抵債無訛。是被告乙○○嗣後將車移
    轉登記予被告丁○○，乃依其與自訴人之約定而為，無何侵占該車之犯意。次查
    如前述，自訴人向被告乙○○貸款之時間為八十六年十二月一日，約定還款時間
    為借款後三個月內，而ＣＱ─八八七七號自小客車係於八十七年六月五日登記予
    被告乙○○指定之被告丁○○，至八十八年二月八日始再出售予第三人施德林等
    情，有台北市監理處函及附件在卷可稽。另該車遭被告乙○○登記予被告丁○○
    後，被告乙○○尚曾致電自訴人請其儘快還款等情，業據自訴人陳明在卷。綜上
    三端，堪認被告乙○○於逾清償期三月後始辦理上開汽車過戶手續，在車登記予
    被告丁○○後仍促自訴人還款，因自訴人遲遲未還，始於登記予被告丁○○後逾
    八月出售予他人，據此益徵被告乙○○無侵占該車之不法意圖至明。
五、再按刑法詐欺罪之成立，須行為人有意圖為自己或第三人不法之所有，以詐術使
    人交付財物獲得財產不法之利益為要件。查縱自訴人指訴因被告甲○施詐，始由
    其出面向被告乙○○貸款，惟甫貸得款項即交予被告甲○屬實，亦無從證明被告
    乙○○有與被告甲○共同施用詐術之行為，況被告乙○○亦應自訴人之請貸款七
    十萬元予自訴人，亦難認其有何不法之意圖，自訴人指訴被告乙○○涉犯詐欺罪
    ，核無可採。
六、依前述，並無證據證明被告乙○○有自訴人指訴之詐欺及侵占罪嫌，則僅提供名
    義供被告乙○○將該車登記其名下之被告丁○○更難僅憑自訴人之單一指訴及臆
    測而認有自訴人所指之詐欺及侵占犯行。
七、綜上所述，自訴人並未舉證證明被告二人有上開犯行，本院復查無證據證明被告
    乙○○、丁○○有自訴人指訴之犯行，自應諭知無罪判決。
八、被告甲○部分另行審結。
九、據上論斷，應依刑事訴訟法第三百四十三條、第三百零一條第一項，判決如主文
    。
中      華      民      國      八十九      年      一    月    十九    日
                                  臺灣士林地方法院刑事第四庭
          法  官  江  翠  萍
右正本證明與原本無異。
如不服本判決，應於判決送達後十日內，向本院提出上訴狀。
                                      書記官  陳  淑  女
中      華      民      國      八十九      年      一    月    廿五    日


司法院資訊處製作；財團法人民間司法改革基金會備份。
